臺灣屏東地方法院刑事判決　　　　　　　110年度易字第459號
公　訴　人　臺灣屏東地方檢察署檢察官
被　　　告　游璨凰



選任辯護人　柯期文律師
上列被告因竊盜案件，經檢察官提起公訴（110 年度偵字第3030
號），本院判決如下：
    主  文
游璨凰犯竊盜罪，處有期徒刑參月，如易科罰金，以新臺幣壹仟
元折算壹日。
    事  實
一、游璨凰於民國110 年2 月9 日9 時45分許，駕駛車牌號碼00
    00-00 號自用小客車，前往吳維軒所經營位於屏東縣○○鄉
    ○○路000 號之選物販賣機店（即夾娃娃機店）把玩，其詎
    因4 次投擲零錢，欲夾取選物販賣機台內之商品未果，竟意
    圖為自己不法之所有，基於竊盜之犯意，徒手伸入上開機台
    取物口，竊取其內所置放之鵝娃娃布偶（下稱本案鵝娃娃）
    1 隻得手後，旋即駕駛前開自用小客車離去。嗣經警接獲報
    案後，調閱案發地點及周遭監視器畫面，始循線查獲上情，
    並扣得上開鵝娃娃布偶1 隻（已發還）。
二、案經吳維軒訴由屏東縣政府警察局東港分局報告臺灣屏東地
    方檢察署檢察官偵查起訴。
    理  由
一、按被告以外之人於審判外之陳述，雖不符刑事訴訟法第159
    條之1 至之4 等4 條之規定，而經當事人於審判程序同意作
    為證據，法院審酌該言詞陳述或書面陳述作成時之情況，認
    為適當者，亦得為證據，同法第159 條之5 第1 項定有明文
    。本判決所引用之證據資料屬於被告以外之人於審判外之言
    詞、書面陳述，查無符合同法第159 條之1 至之4 之情形，
    並基於當事人進行主義中之處分主義，藉由當事人等同意之
    訴訟行為，與法院之介入審查其適當性要件，將原不得為證
    據之傳聞證據，賦予其證據能力。查本案認定事實所引用之
    卷內被告以外之人於審判外之陳述，業據檢察官、被告游璨
    凰（下稱被告）及其辯護人於本院審理時同意有證據能力（
    見院卷第98-99 、121 頁），且本院審酌上開證據作成時之
    情況，尚無不當取供或違反自由意志而陳述等情形，並均與
    本案待證事實具有重要關聯性，認為以之作為本案之證據洵
    屬適當，自均具有證據能力，而得採為認定被告犯罪事實之
    證據。
二、認定犯罪事實所憑之證據及理由
    訊據被告固坦承有於事實欄所載時、地徒手伸入本案機台取
    物口，拿取該機台內所置放之本案鵝娃娃1 隻之事實，惟矢
    口否認有何竊盜犯行，辯稱：我當時認為本案鵝娃娃的頭及
    脖子已經在洞口了，所以我認為我有夾到，才會伸手去取鵝
    娃娃，我認為我沒有偷竊，我從頭到尾都沒有偷竊的意圖，
    我認為鵝娃娃身體已經到擋板時就是我的等語（見院卷第97
    、123 頁），被告之辯護人為其辯護稱：被告在進入本案夾
    娃娃機店以後有4 次投幣，是有嘗試花錢取物的，第1 次投
    幣的時候，鵝娃娃的脖子是有垂落在擋板上，如果被告有要
    竊盜，在這個時間點，被告就可以想辦法把本案鵝娃娃拿走
    ，被告再做第3 、4 次嘗試，是想看看鵝娃娃的身體可否掉
    到機台下方的取物口，但鵝娃娃的身體體積太大，不可能讓
    它整個掉入洞口，因此被告認為鵝娃娃的頭能夠落在擋板內
    已經算是極限，被告以徒手的方式，並沒有破壞機台，也沒
    有以任何不正當的手段去干擾機台的情況下，將鵝娃娃取走
    ，是一個正常的取物行為，沒有明確的法律規定，什麼情況
    下才屬於消費者，就去認定被告有竊盜行為，有「陷人於罪
    」等語（見院卷第59-90 、97、127-128 頁）。惟查：
（一）被告有於上開時、地徒手伸入本案機台取物口，拿取該機
      台內所置放之本案鵝娃娃1 隻之事實，業據被告供承在卷
      （見院卷第97頁），核與證人即告訴人吳維軒於偵查中之
      證述相符（見警卷第9-11、13-14 頁），此外，並有屏東
      縣政府警察局東港分局新園分駐所警員110 年2 月27日偵
      查報告、屏東縣政府警察局東港分局110 年2 月25日22時
      50分扣押筆錄、扣押物品目錄表、贓物認領保管單、車輛
      詳細資料報表、路口及店內監視器畫面翻拍照片9 張及本
      院勘驗筆錄1 份（見警卷第4 、15-19 、23、33、35-43
      頁，院卷第121-122 頁）等在卷可稽，是此部分之事實，
      已堪認定。
（二）又依本院於110年9月16日監視器錄影光碟勘驗內容如下：
    ⒈播放器時間00：00：00（監視器時間09：43：42）
      一名男子行經選物販賣機店，進入店內看選物販賣機之內
      容物，走到放有鵝娃娃的販賣機停留，此時鵝娃娃的嘴部
      靠在洞口上面的擋板。
    ⒉播放器時間00：00：36（監視器時間09：44：19）
      該名男子走到放有鵝娃娃的選物販賣機停留，並低下頭看
      選物販賣機面板、觀察洞口。
    ⒊播放器時間00：00：51（監視器時間09：44：34）
      投幣第1 次，鵝娃娃的頸部被夾起，頸部及頭部垂落在洞
      口四圍處擋板上，鵝娃娃的身體仍在機台內。
    ⒋播放器時間00：01：09（監視器時間09：44：51）
      投幣第2 次，該名男子控制取物夾，往鵝娃娃的身體夾，
      但是夾子未將鵝娃娃的身體夾往洞口，鵝娃娃未掉出取物
      口。該名男子以手敲該選物販賣機之玻璃四下。
    ⒌播放器時間00：01：24（監視器時間09：45：07）
      投幣第3 次，該名男子還是控制取物夾，往鵝娃娃的身體
      夾，但沒有夾住身體，鵝娃娃並無移動。該名男子以手敲
      該選物販賣機之玻璃三下。
    ⒍播放器時間00：01：35（監視器時間09：45：17）
      投幣第4 次，該名男子控制取物夾往鵝娃娃的脖子夾，夾
      住了鵝娃娃的身體及脖子，鵝娃娃身體些微移動，惟僅有
      頸部及頭部在洞口的擋板處，鵝娃娃身體仍未至洞口。該
      名男子以手敲該選物販賣機之玻璃一下。
    ⒎播放器時間00：01：49（監視器時間09：45：31）
      該名男子蹲下打開該選物販賣機之取物口，左手伸進取物
      口，左手向上抓住鵝娃娃的頭往向下拉，鵝娃娃從取物口
      被拉出。
    ⒏播放器時間00：01：57（監視器時間09：45：39）
      該名男子抱著鵝娃娃，走到其他選物販賣機前查看，並投
      幣1 次把玩其他選物販賣機1 次。
    ⒐播放器時間00：02：44（監視器時間09：46：27）
      該名男子走出選物販賣機店。
      綜合前開勘驗結果可知本案鵝娃娃經被告投幣4 次操作本
      案機台欲夾取後，固呈現本案鵝娃娃之頭部及頸部在洞口
      擋板處之狀態，但本案鵝娃娃之身體仍未掉出洞口，此時
      被告即不再投幣操作本案機台繼續夾取，反而係蹲下打開
      該選物販賣機之取物口，逕以左手伸進取物口，抓住本案
      鵝娃娃的頭往向下拉而取得本案鵝娃娃等情，此節核與被
      告於本院審理時自承略以：本案鵝娃娃的頭及脖子卡在洞
      口，鵝娃娃大部分的身體還在該機台平台上，然後我就把
      手伸進去往上把鵝娃娃抓下來等語相符（見院卷第97頁）
      。可見本案鵝娃娃本體仍在取物口外之機台上方內部，自
      仍為告訴人實質支配、管理，被告竟伸手進入下方取物口
      擋片內，取得尚位於機台內的本案鵝娃娃，其所為確係破
      壞告訴人對於本案鵝娃娃之持有支配關係，而建立自身新
      的持有支配關係，其行為於法律評價上乃屬竊盜行為，當
      屬無疑。
（三）又依選物販賣機之遊玩方式，係由消費者投入金錢後，於
      機台設定時間內，以取物爪抓取機台內之商品，如商品掉
      入洞口，方歸消費者取得，當機台設定之時間結束，則需
      再行投入金錢方能遊玩，此為公眾週知之事實，被告於案
      發時為39歲之智識正常成年男子，且被告於警詢時供稱：
      當天我確實有投擲零錢夾取，一開始我有先將本案鵝娃娃
      的頭部夾取到洞口處，之後又投擲零錢試圖將鵝娃娃的身
      體夾到洞口，但嘗試多次均未成功等語（見警卷第7 頁）
      ，被告復於本院審理時自承：我經常夾娃娃，我都是夾娃
      娃，我家有很多娃娃，我夾第1 、2 次時我不認為鵝娃娃
      是我的，因為正常要把身體夾出來，所以我才想把鵝娃娃
      的身體夾出來一點等語（見院卷第123 頁），可見被告對
      上開遊玩規則應無不知之理。此自勘驗所見，被告甫入店
      時，見本案鵝娃娃的頭頸部掛在擋板邊緣，係起意投幣把
      玩，而非伸手入取物口提取一情，益得明悉。既此，被告
      明知本案鵝娃娃未全部掉入取物口，大部分身體還在平台
      上未過擋板之情形（見院卷第97頁），竟擅自從本案機台
      下方取物口往上伸入販賣機內，以徒手拉扯方式，取走本
      案鵝娃娃。益徵被告經多次嘗試未成功，不甘費力耗資，
      故萌生竊取之意，堪認被告主觀自有竊盜之犯意甚明。
（四）被告雖以前揭情詞為辯，復辯稱：我嘗試把鵝娃娃的身體
      夾起來，但夾不起來，我把鵝娃娃的身體夾到擋板已經是
      極限等語（見院卷第123 頁），其辯護人為其辯護稱：如
      若被告真有偷竊意圖，又怎會一再投幣？本案鵝娃娃的身
      體體積過大，該機台的洞口明顯小於鵝身，須消費者伸手
      進到取物洞口撈取後得之，若告訴人不希望消費者可以徒
      手構到位在洞口處的商品，其可在該機台洞口旁設置壓克
      力擋板，使消費者無法徒手取得位在洞口上方的商品，被
      告認為告訴人提告之行為有「碰瓷」的心態等語（見院卷
      第59-67 頁），並援引臺灣桃園地方法院108 年度易字第
      626 號刑事判決為辯。然查：
   1、據本院勘驗所見：本案鵝娃娃頭部已卡在擋板上，有前開
      勘驗筆錄可參，是鵝娃娃尚未全部掉至洞口時，尚屬機台
      主所有，此為眾所週知之遊戲規則，此已陳明如前，並據
      被告於本院審理時供稱：我夾第1 、2 次時我不認為鵝娃
      娃是我的，因為正常要把身體夾出來等語自承。又被告於
      投幣第3 、4 次後，本案鵝娃娃的身體仍在機台內之狀態
      未變，經本院勘驗屬實，被告卻轉而認定該娃娃已屬其所
      有，實與常理有違。
   2、被告既可自行伸手進取物口向上抓本案鵝娃娃頭部，將本
      案鵝娃娃拉下取出，應自無洞口明顯小於鵝身之情。況選
      物販賣機台內之商品僅屬要約之引誘，被告得自行決定是
      否使用該機台消費，並得隨時終止把玩，自無於案發後，
      託辭機台設置之情形（如洞口大小、有無設置擋板）而為
      己有利之主張，辯護意旨容有誤會。另本案鵝娃娃之身體
      還在該機台擋板內，並未掉入電眼，更未掉下至取物口。
      從而，本案案情顯與辯護人援引之上開刑事判決不同，無
      法比復援引。被告及其辯護人上開所辯，均無足影響本院
      之認定，併此敘明。
（五）綜上，本案事證明確，被告上開犯行洵堪認定，應依法論
      科。
三、論罪科刑：
（一）核被告所為，係犯刑法第320條第1項之竊盜罪。
（二）爰以行為人之責任為基礎，審酌被告不思以正當方法獲取
      財物，竟因一己私慾，僅將本案鵝娃娃之頭頸部夾至擋板
      處，即伸手入取物口之方式予以竊取，恣意侵害他人之財
      產法益，所為實應非難；復衡酌被告犯後始終否認犯行，
      並迄今未與告訴人和解（見院卷第97頁），犯後對其自身
      犯行顯無悔意，犯後態度不佳，並歷經偵查及審理，耗費
      相當程度司法資源；惟念被告係為取悅兒女，始罹刑責，
      動機單純，且於本案發生前無刑事犯罪之科刑紀錄，有臺
      灣高等法院被告前案紀錄表1 份附卷可參，素行尚可；再
      酌以被告犯罪之手段、目的、所生危害，暨其自陳：自營
      麵攤工作，我負責補貨，月入約新臺幣（下同）10幾萬元
      ，有結婚，有3 個未成年子女，高中畢業（見院卷第129
      頁）之智識程度及家庭經濟生活狀況等一切情狀，量處如
      主文所示之刑，並諭知如主文所示易科罰金之折算標準。
四、沒收：被告竊得之本案鵝娃娃1 隻已發還告訴人，有上開贓
    物認領保管單在卷可憑，依刑法第38條之1 第5 項之規定，
    不予宣告沒收犯罪所得。
據上論斷，應依刑事訴訟法第299 條第1 項前段，判決如主文。
本案經檢察官李仲仁提起公訴，檢察官楊婉莉到庭執行職務。
中    華    民    國   110    年    10    月    13    日
                  刑事第五庭    審判長法  官  林鈴淑
                                      法  官  江永楨
                                      法  官  沈婷勻
以上正本證明與原本無異。
如不服本判決應於收受判決後20日內向本院提出上訴書狀，並應
敘述具體理由；其未敘述上訴理由者，應於上訴期間屆滿後20日
內向本院補提理由書（均須按他造當事人之人數附繕本）「切勿
逕送上級法院」。
中    華    民    國   110    年    10    月    13    日
                                      書記官  簡慧瑛
附錄本判決論罪科刑法條全文：
中華民國刑法第 320 條
意圖為自己或第三人不法之所有，而竊取他人之動產者，為竊盜
罪，處5 年以下有期徒刑、拘役或50萬元以下罰金。
意圖為自己或第三人不法之利益，而竊佔他人之不動產者，依前
項之規定處斷。
前二項之未遂犯罰之。